【裁判字號】    97,交聲,526
【裁判日期】    970229
【裁判案由】    聲明異議
【裁判全文】
臺灣臺中地方法院交通事件裁定         97年度交聲字第526號
原處分機關  交通部公路總局臺中區監理所臺中市監理站
異  議  人  甲○○
即受處分人
上列異議人因違反道路交通管理處罰條例案件，對於交通部公路
總局臺中區監理所臺中市監理站民國97年1月17日所為之處分（
裁監稽違字第裁61-GD0000000號裁決書），聲明異議，本院裁定
如下：
    主    文
原處分關於罰鍰新臺幣肆萬伍仟元部分撤銷。
前項撤銷部分，不罰。
其餘異議駁回。
    理    由
一、原處分機關即交通部公路總局臺中區監理所臺中市監理站（
    下稱原處分機關）係以：異議人即受處分人甲○○（下稱受
    處分人）於民國九十五年九月十日二十三時三十分許，酒後
    騎乘車號ＪＬＧ－八○五號重型機車，行經中國醫藥大學前
    ，「因酒精濃度超過標準，經酒測器呼氣測定值達每公升○
    ‧七八毫克」之違規，經臺中市警察局第五分局四平派出所
    警員石純德，以違反道路交通管理處罰條例第三十五條第一
    項第一款之規定舉發。嗣經原處分機關於九十七年一月十七
    日，以裁監稽違字第裁六一－ＧＤ0000000號裁決書
    ，裁處其罰鍰新臺幣（下同）四萬五千元，並吊扣駕駛執照
    十二個月，及施以道路交通安全講習，原處分並無不法等語
    。
二、聲明異議意旨略以：受處分人於九十五年九月十日，因酒後
    駕車之公共危險案件，業已向國庫支付六萬元，並獲檢察官
    為緩起訴處分，監理機關復裁處受處分人罰鍰四萬五千元，
    並吊扣駕駛執照十二個月，顯然並不合理，爰聲明異議等語
    。
三、經查：
（一）受處分人於九十五年九月十日二十二時十分許，駕駛車號
      ＪＬＧ－八Ｏ五號之重型機車，在臺中市○○路與松竹北
      一街口，因酒後不勝酒力，不慎追撞許榮吉駕駛之車號Ｒ
      Ｉ－Ｏ六六二號自用小客車，經警據報前往處理，並對受
      處分人進行吐氣酒精濃度檢測後，發現受處分人吐氣所含
      酒精濃度高達每公升Ｏ．七八毫克等情，業為受處分人所
      是認，並有受處分人簽收之舉發違反道路交通管理事件通
      知單影本在卷可稽，是受處分人飲用酒類後，於上開時間
      、地點駕駛上開重型機車，經員警測試檢定有酒精濃度超
      過規定標準，即吐氣所含酒精濃度超過每公升Ｏ．五五毫
      克以上之事實，應堪認定。從而，臺中市警察局第五分局
      四平派出所警員石純德，以其有違反道路交通管理處罰條
      例第三十五條第一項第一款規定之行為予以舉發，並經原
      處分機關於九十七年一月十七日，依道路交通管理處罰條
      例第三十五條第一項第一款之規定，以裁監稽違字第裁六
      一－ＧＤ0000000號裁決書裁處受處分人罰鍰四萬
      五千元，並吊扣駕駛執照十二個月，及施以道路交通安全
      講習，原無違誤。
（二）惟按「違反行政法上義務而受罰鍰、沒入或其他種類行政
      法罰之處罰時，適用本法。但其他法律有特別規定，從其
      規定。」；「本法所稱其他種類行政罰，指下列裁罰性之
      不利處分：一、限制或禁止行為之處分：．．．吊扣證照
      ，．．．。」；「一行為同時觸犯刑事法律及違反行政法
      上義務規定者，依刑事法律處罰之。但其行為應處以其他
      種類行政罰或得沒入之物而未經法院宣告沒收者，亦得裁
      處。前項行為如經不起訴處分或為無罪、免訴、不受理、
      不付審理之裁判確定者，得依違反行政法上義務規定裁處
      之。」；「本法自公布後一年施行。」，九十四年二月五
      日總統公布之行政罰法第一條、第二條第一項、第二十六
      條及第四十六條分別定有明文，故而，行政罰法業已於九
      十五年二月五日生效施行，核先敘明。
（三）受處分人於上開時間、地點酒後駕車之同一事實，業經警
      方以犯公共危險罪嫌移送臺灣臺中地方法院檢察署檢察官
      偵辦，初經檢察官於九十五年十一月七日，以九十五年度
      偵字第二Ｏ七三四號為緩起訴處分，並指定受處分人需向
      國庫支付六萬元。嗣因受處分人未於檢察官指定之九十五
      年十月二十五日前，向國庫支付六萬元，經檢察官於九十
      六年三月三日，以九十六年度撤緩字第一Ｏ四號撤銷緩起
      訴處分，並以九十六年度撤緩偵字第二ＯＯ號聲請簡易判
      決處刑，而由本院於九十六年五月二十八日，以九十六年
      度中交簡字第一三一六號判處拘役五十五日，如易科罰金
      ，以一千元折算一日確定，並因符合減刑，再經本院於九
      十六年十月八日，以九十六年度聲減字第五二三五號裁定
      ，減為拘役二十七日，如易科罰金，以一千元折算一日確
      定等情，有臺灣高等法院被告前案紀錄表、上開緩起訴處
      分書、撤銷緩起訴處分書、聲請簡易判決處刑書、刑事簡
      易判決在卷可稽，足認受處分人上開遭裁決罰鍰四萬五千
      元，並吊扣駕駛執照十二個月、施以道路交通安全講習等
      行政罰之酒駕行為係在行政罰法生效施行後，自應適用上
      開行政罰之規定。基此，受處分人上述酒後駕車違規之情
      事，除其行為應處以其他種類行政罰，即吊扣駕駛執照十
      二個月及施以道路交通安全講習部分，亦得裁處之外，其
      違反行政法上義務而受罰鍰四萬五千元部分，依行政罰法
      第二十六條第一項前段規定，即應依刑事法律處罰之，不
      再爰依上揭道路交通管理處罰條例等規定裁罰之。綜上，
      原處分機關所為上開罰鍰之行政裁罰，即有未洽。受處分
      人聲明異議主張業已向國庫支付六萬元，並獲檢察官緩起
      訴處分部分，雖與本院查證結果不符，然就上開罰鍰四萬
      五千元部分，既有行政罰法第二十六條第一項前段規定之
      適用，故就此部分之原處分應予撤銷，並為不罰之諭知。
      至於，原處分機關上開吊扣駕駛執照十二個月及施以道路
      交通安全講習之行政裁罰，依上開道路交通管理處罰條例
      等規定及行政罰第二十六條第一項但書之規定，則核無不
      當，而受處分人既就吊扣駕駛執照十二個月部分，亦聲明
      異議，此部分異議，自屬無理由，應予駁回。
據上論斷，應依道路交通管理處罰條例第八十七條第二項、道路
交通案件處理辦法第十九條、第二十條之規定，裁定如主文。
中    華    民    國    97    年    2     月    29    日
                        交通法庭  法  官  陳  得  利
上正本證明與原本無異。
如不服本裁定，應於送達後五日內，向本院提出抗告狀。
                                  書記官  鐘  麗  芳
中    華    民    國    97    年    2     月    29    日


司法院資訊處製作；財團法人民間司法改革基金會備份。
